臺灣桃園地方法院刑事判決　　　　　　　　　　　　　九十三年度交訴字第五號
　　公　訴　人　臺灣桃園地方法院檢察署檢察官
　　被　　　告　甲○○
右列被告因肇事逃逸等案件，經檢察官提起公訴（九十二年度偵字第六六０號），經
被告為有罪陳述，本院改依簡式審判程序，判決如左：
    主  文
甲○○因過失致人於死，累犯，處有期徒刑拾月；又駕駛動力交通工具肇事，致人死
亡而逃逸，累犯，處有期徒刑壹年；應執行有期徒刑壹年捌月。
    事  實
一、甲○○前於民國八十八年間因違反妨害兵役治罪條例案件，經台灣台東地方法院
    於九十年七月十一日判處有期徒刑三月，如易科罰金，以三百元折算一日確定，
    嗣於九十一年十一月二十五日易科罰金執行完畢。竟猶不知悔改，於九十二年九
    月十六日凌晨，與友人在桃園縣大園鄉○○路○段六九五號旁之某卡拉ＯＫ店內
    聚會後，獨自駕駛車牌號碼Ｌ五—三七二六號自小客車，沿桃園縣蘆竹鄉○○路
    ○段往南崁方向行駛，於同日凌晨五時許，行經桃園縣蘆竹鄉○○路○段五六一
    之一號前時，本應注意汽車行駛時，駕駛人應注意車前狀況，並隨時採取必要之
    安全措施，而依當時天候晴，雖時值夜間但有照明，柏油路面乾燥且無障礙物、
    視距良好，道路類別為縣道、直路等一切客觀情況，並無不能注意之情事，竟疏
    未注意及此，適鄧添旺騎乘車牌號碼ＰＫ六—二六七號重型機車在前，甲○○因
    之閃避不及，致所駕駛自小客車右前車燈、右前保險桿處，追撞鄧添旺騎乘之機
    車後側，鄧添旺經不住此等撞擊乃人車倒地，當場受有頭部外傷、蛛網膜下腔出
    血、頭皮、右耳及四肢等多處裂傷，陷入昏迷。詎甲○○於肇事致鄧添旺嚴重受
    傷後，竟僅於肇事地點前方約一百至二百公尺處暫停觀望，而未下車對鄧添旺為
    救護措施或積極報警處理，反逕加速駕駛上開自用小客車逃離現場，幸路人林文
    清及李錦夫婦因聽聞巨大撞擊聲而前來查看，發現上情旋即報警將鄧添旺送往敏
    盛綜合醫院急救，惟鄧添旺仍因頭部外傷併顱內出血傷重於同日十二時五分許不
    治死亡。嗣甲○○駕車返回桃園縣大園鄉林村十七鄰崁下三五之三五號住家（
    即文林社區），並將車停放於該社區停車場內，恰桃園縣政府警察局大園分局蘆
    竹分駐所員警歐茂全亦居住於該處，於九十二年九月十六日二十二時三十分許，
    察覺前開自小客車右前擋風玻璃、右前保險桿、右前大燈及右引擎蓋均毀壞，懷
    疑為肇事車輛，遂通報蘆竹分駐所承辦本件肇事案件員警至文林社區逐一比對遺
    留在肇事現場之車輛車頭燈燈殼、保險桿碎片等，並詢問甲○○，甲○○眼見事
    跡敗露，始坦承犯行因而查悉上情。
二、案經桃園縣警察局大園分局報告台灣桃園地方法院檢察署檢察官偵查起訴。
    理  由
一、本件經檢察官提起公訴，本院依通常程序審理，因被告甲○○於準備程序進行中
    就被訴事實為有罪之陳述，且所犯非死刑、無期徒刑、最輕本刑為三年以上有期
    徒刑之罪或高等法院管轄第一審案件，經告知簡式審判程序之旨，並聽取檢察官
    及被告之意見後，經本院合議庭依刑事訴訟法第二百七十三條之一規定，裁定由
    受命法官獨任進行簡式審判程序審理，合先敘明。
二、右揭事實，業據被告甲○○迭於警詢、偵訊及本院審理時均坦承不諱，核與被害
    人家屬乙○○、目擊證人林文清、李錦證述情節相符，並有桃園縣政府警察局大
    園分局蘆竹分駐所偵辦重大案件偵（清）查訪問報告表二份、員警歐茂全報告書
    、敏盛綜合醫院出具之診斷證明書、道路交通事故調查報告書、桃園縣政府警察
    局舉發違反道路交通管理事件通知單影本各一份、桃園縣政府警察局大園分局現
    場勘查初步報告表二紙、社區監視攝影翻拍照片二張、肇事現場及車損照片二十
    三張等證據附卷可稽（見九十二年偵字第一六一八八號卷第十頁至第十二頁、第
    十七頁至第三十八頁）。而被害人鄧添旺確因本件車禍肇致頭部外傷、蛛網膜下
    腔出血、頭皮、右耳及四肢等多處裂傷，當場昏迷，雖經送醫急救，惟仍於九十
    二年九月十六日十二時五分許，因頭部外傷併顱內出血，傷重不治死亡等情，業
    經台灣桃園地方法院檢察署檢察官督同檢驗員到場相驗屬實，並製有相驗筆錄、
    驗斷書、相驗屍體證明書各一份在卷足憑（均附於相驗卷內），是可認被告此部
    分所為任意性自白，核與事實相符，堪予採信。按汽車行駛時，駕駛人應注意車
    前狀況，隨時採取必要之安全措施，道路交通安全規則第九十四條第三項訂有明
    文，被告甲○○為考領有汽車駕駛執照之人，業據其於警訊中供明並有駕駛執照
    影本附卷可證（見同上偵卷第七頁反面、二十二頁），自應熟知上揭注意規定並
    應善盡此等注意義務，駕車時自應加以注意，惟被告於前揭時地駕駛自小客車，
    疏未注意車前狀況，且當時天候晴，雖時值夜間但有照明，柏油路面無障礙物、
    視距良好等客觀情狀（此有道路交通事故調查報告表為憑），被告於客觀上顯無
    不能注意之情事，竟貿然前行而自後追撞循正常車道、車速前行之被害人鄧添旺
    所騎乘之重機車，致使被害人因突遭撞擊而受有如事實欄所述之傷害，雖經送醫
    急救仍因頭部外傷併顱內出血不治死亡，被告對此車禍事故自需負擔全部過失罪
    責，且本件車禍事故，經檢察官依職權送請台灣省桃園縣區車輛行車事故鑑定委
    員會為鑑定，亦同此認定，此有該委員會所出具之九十三年二月二十七日府車鑑
    桃字第０九二一六二四號鑑定意見書在卷可資參佐。另被害人鄧添旺確係因本件
    車禍而受有頭部外傷、蛛網膜下腔出血、頭皮、右耳及四肢等多處裂傷當場陷入
    昏迷，經送醫急救後仍因頭部外傷併顱內出血，傷重不治死亡，已如前述，是被
    告之過失行為與被害人之死亡間，自具有相當因果關係，亦堪以認定。
三、再按汽（機）車駕駛人駕駛汽（機）車肇事致人受傷或死亡，應即採取救護或其
    他必要之措施，並向警察機關報告不得駛離，違者吊扣其駕照三個至六個月，逃
    逸者吊銷其駕駛執照，道路交通管理處罰條例第六十二條第一項定有明文。又按
    刑法第一百八十五條之四之肇事逃逸罪，以駕駛動力交通工具肇事，有致人死傷
    而逃逸之事實，為其構成要件，不以行為人明知被害人有死傷情形為必要，亦不
    以被害人為無自救能力人為必要（最高法院九十一年台上字第一三七號、九十年
    台上字第六七八六號判決意旨參照），至肇事者是否有遺棄之故意，其離去之原
    因為何，則非所問（最高法院九十年台上字第二一九一號判決意旨參照），是刑
    法第一百八十五條之四之立法意旨，係為維護交通安全，加強救護，減少被害人
    之死傷，促使駕駛人於肇事後，能對被害人即時救護，概以道路交通事故之發生
    ，常非於己之鄰親家里，時有告救不能情事，乃科以肇事者須採取救護或其他必
    要措施，以防因就醫延誤致生無謂傷亡，此亦為道路交通管理處罰第六十二條第
    一項所明定汽車駕駛人之法定義務。且刑法第一百八十五條之四具有遺棄罪之性
    質，乃參照刑法第二百九十四條第一項之刑度增設，第一百八十五條之四之救護
    義務不以汽車駕駛人因故意或過失肇事致人傷亡為必要，只要其為該交通事故之
    現場當事人，則對事故現場之傷亡人員皆有救護之義務，此即為本條與第二百九
    十四條第一項之區別所在。因此，本條所欲規範者乃當事人置交通事故發生（不
    論其有無故意或過失）致人受傷於不顧而逃逸行為，即成立本罪。從而，本件車
    禍發生之撞擊點乃被告駕駛之自用小客車右前側大燈、保險桿及被害人機車車尾
    ，且被告自小客車除右前車燈破損、右前保險桿及鈑金留有碰撞凹損及擦痕外，
    右前方擋風玻璃更因重物撞擊而裂損，被害人機車車尾燈則嚴重破損，有前述兩
    車車損照片可參，足見當時撞擊力道不輕，則在如此力量之撞擊下，一般人客觀
    上當可預見騎乘機車之被害人可能因此受有傷害或死亡，而本件被告於撞擊被害
    人後，即知撞擊到東西並且曾短暫停車逗留，為被告所自承，亦經目擊證人林文
    清、李錦二人證述甚明（詳同上偵卷第六頁反面、第十一頁、第十二頁），足見
    被告就其駕駛之自用小客車撞擊被害人騎乘之機車而肇事乙節，應已知悉。然本
    件被告明知發生車禍，當可得確定會有人員受傷乃至死亡，而被害人鄧添旺當時
    即因遭被告所撞擊致受有頭部外傷等傷害並陷入昏迷，已如前述，無論車禍責任
    歸屬如何，被告即應依前開規定報請警方處理，並停留現場等候調查，惟竟逕行
    離去，且未將其姓名、車號、聯絡方式住址留予任何人，顯然違反前開規定，自
    難辭肇事後駕車逃逸刑責，伊所辯因飲酒過多而意識不清，不知道有撞倒被害人
    鄧添旺，執以為規避肇事致人受傷逃逸罪責，實非可採。是以被告於自己過失肇
    事後，明知撞傷（死）被害人，竟未協助救護送醫、報警或留下聯絡方式，雖被
    告曾短暫停留，但並未積極施予救助，僅在旁觀望後即逕行離去，伊肇事逃逸之
    心態及客觀犯行至為明確。綜上事證，被告甲○○所犯前開過失致人於死及肇事
    逃逸等犯行，均已經證明，應依法論科。
四、核被告甲○○駕駛車輛，因過失肇事致人死亡，係犯刑法第二百七十六條第一項
    之過失致人於死罪，再被告駕駛動力交通工具肇事，致人死亡而逃逸之所為，則
    係犯刑法第一百八十五條之四之駕駛動力交通工具肇事致人死亡逃逸罪。又被告
    所犯上開二罪間，犯意個別，行為互殊，應分論併罰。查被告甲○○前於八十八
    年間因違反妨害兵役治罪條例案件，經台灣台東地方法院於九十年七月十一日判
    處有期徒刑三月，如易科罰金，以三百元折算一日確定，嗣於九十一年十一月二
    十五日易科罰金執行完畢之事實，有台灣高等法院被告全國前案紀錄表、台灣桃
    園地方法院檢察署刑案資料查註紀錄表各乙份在卷可考，其於五年內再犯本件有
    期徒刑以上之罪，均為累犯，應各依刑法第四十七條規定加重其刑。爰審酌被告
    甲○○之素行，未注意車前狀況並隨時採取安全措施，以致由後方追撞循正常車
    道、車速前行之被害人鄧添旺，過失程度非輕，又於肇事後不思下車救助被害人
    並報警處理，反加速離去，致被害人死亡，輕忽人命，其動機、目的無非心存僥
    倖卸責，對交通安全所生危害非輕，並審酌其犯後坦承犯行，態度尚佳，惟迄今
    未能與被害人家屬達成民事上和解等一切情狀，分別量處如主文所示之刑，並定
    其應執行刑，以資懲誡。
據上論斷，應依刑事訴訟法第二百九十九條第一項前段，刑法第一百八十五條之四、
第二百七十六條第一項、第四十七條、第五十一條第五款，罰金罰鍰提高標準條例第
一條前段，判決如主文。
本案經檢察官張尹敏到庭執行職務。
中      華      民      國    九十三    年      七      月     十四     日
                                    臺灣桃園地方法院交通法庭
                                        法  官  何俏美
右正本證明與原本無異。
如不服本判決，應於判決送達後十日內向本院提出上訴狀( 應附繕本 )，上訴於
臺灣高等法院。
                                        書記官  王泰元
中      華      民      國    九十三    年      七      月     十四     日
附錄：本判決論罪科刑法條全文
刑法第一百八十五條之四
駕駛動力交通工具肇事，致人死傷而逃逸者，處六月以上五年以下有期徒刑。
刑法第二百七十六條：
因過失致人於死者，處二年以下有期徒刑、拘役或二千元以下罰金。
從事業務之人，因業務上之過失犯前項之罪者，處五年以下有期徒刑或拘役、得併
科三仟元以下罰金。
